臺灣高等法院臺中分院刑事判決　　　　 96年度上易字第911號
上　訴　人　臺灣臺中地方法院檢察署檢察官
被　　　告　乙○○
輔　佐　人
即被告之母　甲○○○
上列上訴人因被告竊盜案件，不服臺灣臺中地方法院96年度易字
第1319號，中華民國96年4月12日第一審判決（起訴案號：臺灣
臺中地方法院檢察署96年度偵字第5978號），提起上訴，本院判
決如下：
    主  文
原判決撤銷。
陳信峰共同攜帶兇器竊盜，累犯，處有期徒刑壹年貳月。
    事  實
一、乙○○前於民國（下同）93年間因竊盜案件，經台灣台中地
    方法院判處有期徒刑1年6月確定，入監執行後，已於95年4
    月18日縮刑期滿執行完畢。詎乙○○仍不知悛悔警惕，與真
    實姓名年籍不詳自稱「賴進福」之成年男子（下稱「賴進福
    」），共同意圖為自己不法所有，並基於竊盜之犯意聯絡，
    於95年11月31日10時許，在臺中縣豐原市○○路慈濟公園停
    車場，由賴進福持客觀上足以對人之生命、身體及安全構成
    威脅、足供兇器使用之鐵筆1支（未扣案），打破損壞丁○
    ○所有之車號LX－8413號（起訴書誤載為LX－8143號）自用
    小客車（下稱前開小客車）之駕駛座車窗（毀損部分未據告
    訴）後，由乙○○進入前開小客車內竊取丁○○所有之皮包
    1個（內有新臺幣《下同》3千元、身份證、駕照、行照、健
    保卡、提款卡等物），得手後乙○○朋分其中之1千元。嗣
    經丁○○報警後，經警將在前開小客車內採得指紋並送請內
    政部警政署刑事警察局（下稱刑事警察局）比對結果，確認
    為乙○○之指紋後，再循線查獲乙○○，因而查悉上情。
二、案經臺中縣警察局豐原分局報告臺灣臺中地方法院檢察署檢
    察官偵查起訴。
    理  由
一、訊據被告對上揭竊盜事實坦承不諱，核與證人即被害人丁○
    ○於警詢時證述失竊情節相合，並有前開小客車遭竊現場相
    片6張、刑事警察局96年1月18日刑紋字第0960000135號鑑驗
    書1件附卷可稽，足認被告上揭自白應與事實相符，本件事
    證明確，被告上開犯行堪以認定，應依法論科。【按被告以
    外之人於審判外之陳述，雖不符刑事訴訟法第159條之1至第
    159條之4之規定，然經當事人於審判程序同意作為證據，法
    院審酌該言詞陳述作成時之情況，認為適當者，亦得為證據
    ；當事人、代理人或辯護人於法院調查證據時，知有刑事訴
    訟法第159條第1項不得為證據之情形，而未於言詞辯論終結
    前聲明異議者，視為有前項之同意，刑事訴訟法第159條之5
    定有明文。本件證人丁○○固曾於警詢中為陳述，其性質屬
    傳聞證據，其未再於法院審理中為陳述，且查無符合同法第
    159條之1至之4等前四條之情形，其所為之上開警詢筆錄內
    容，業經法院審理時予以提示並告以要旨，且各經檢察官及
    被告等人表示意見。當事人已知上述筆錄乃傳聞證據，且均
    未於言詞辯論終結前對該等筆錄內容異議，依上開規定，是
    證人丁○○於警詢中之證言已擬制同意其有證據能力，本院
    審酌上開筆錄作成時，無不當取供之情形，認為以之作為本
    案之證據亦屬適當，是證人丁○○於警詢中之證言自具有證
    據能力。】。
二、按刑法上所謂兇器，其種類並無限制，凡客觀上對於人之生
    命、身體、安全構成威脅，具有危險性之兇器均屬之，且祇
    須行竊時攜帶此種具有危險性之兇器為已足，並不以攜帶之
    初有行兇之意圖為必要（最高法院79年臺上字第5253號判例
    參照）。本案被告及共犯用以為前揭竊盜犯行所用之未扣案
    前開鐵筆1支，係屬鐵製材質、類似原子筆大小之器械，業
    據被告陳明在卷，且觀諸卷附前開小客車遭前開鐵筆1支破
    壞之車窗相片6張，顯見前開鐵筆1支乃質地堅硬，能輕易擊
    破汽車玻璃之利器，在客觀上顯對人之生命、身體、安全構
    成威脅，具有危險性之兇器無訛。是核被告所為，係犯刑法
    第321條第1項第3款之攜帶兇器加重竊盜罪。被告與「賴進
    福」就前揭加重竊盜之犯行間，互有犯意聯絡及行為分擔，
    為共同正犯。又被告有事實欄載科處有期徒刑及執行完畢紀
    ，有臺灣高等法院被告前案紀錄表及臺灣臺中地方法院檢察
    署刑案資料查註紀錄表各1件附卷可憑，其受有期徒刑之執
    行完畢，5年以內故意再犯本案有期徒刑以上之罪，為累犯
    ，應依刑法第47條第1項之規定，加重其刑。又被告雖領有
    身心障礙手冊，障礙類別為「輕度智障」（見本院卷第35
    頁），惟被告於本院審理時之應訊：
    審判長問：你叫什麼名字？
    被　告答：乙○○（讀音）。
    審判長問：你名字第三個字，山是在上面或左邊？
    被　告答：都可以。
    審判長問：你媽媽叫什麼名字？
    被　告答：王瓊華。
    審判長問：你爸爸叫什麼名字？
    被　告答：陳國華。
    審判長問：怎麼寫？
    被　告答：第二個字是中華民國的國，第三個字是中華民國
    　　　　　的華。
    審判長問：你的戶籍地設在哪裡？
    被　告答：太平市○○○路90號。
    審判長問：你是住太平嗎？
    被　告答：是的。
    審判長問：你有兄弟姊妹嗎？
    被　告答：有弟弟、妹妹。
    審判長問：有無哥哥、姐姐？
    被　告答：我是最大。
    審判長問：你弟弟、妹妹叫什麼名字？
    被　告答：陳，信用的信，第三個字是信義的義。
    審判長問：是義氣的義嗎？
    被　告答：下面有個我字。
    審判長問：你的學歷？
    被　告答：小學畢業，沒有念國中。
    審判長問：你的妹妹叫什麼名字？
    被　告答：陳雅玲（讀音），我不會拼字。
    （見本院審理筆錄卷第1至3頁），顯見被告雖有智能障礙，
    但仍有基本的辨識能力，其障礙程度並無礙於其辨識其行為
    違法或欠缺依其辨識而行為之能力，因此無適用刑法第19條
    之情形。
三、原審對被告論罪科刑，固非無見，惟查；被告有前科多次，
    素行不良，有前科資料在案可稽，檢察官求刑1年2月，核屬
    妥適，原審量處被告有期徒刑10月，失之過輕，尚有未合。
    檢察官據此提起上訴，指摘原審判決量刑過輕為有理由，應
    由本院將原判決撤銷改判。檢察官上訴意旨另指稱原審對被
    告未為強制工作之諭知，無助於被告犯罪性格之改善或預防
    其日後再犯等語，惟查被告固然自82年間起至92年間，有多
    起竊盜案件，或肇因於其本身輕度智障，對於法律認識薄弱
    所致：又被告於本案竊盜1次犯行，與被告前經原審法院93
    年度易字第2161號判決（見原審卷第36至43頁）認定被告有
    3次加重竊盜犯行情節（該判決判處被告有期徒刑1年6月，
    未宣告被告強制工作）情節較為輕微，因此，本件並無令被
    告入勞動場所強制工作之必要，檢察官此部分上訴則無理由
    。爰審酌被告前有多次因竊盜案件經法院判決有罪確定之刑
    事犯罪紀錄，堪認其素行非佳，被告竟仍不知悛悔警惕，履
    蹈前愆，不思以正當方法賺取財物，為貪取不法利益，擅以
    攜帶兇器方式竊取他人財物欲圖不勞而獲，而本次竊盜犯行
    ，犯罪手段非屬平和，其危害社會治安秩序情節非輕，又迄
    未與被害人達成和解並賠償損害，再兼衡酌被告犯後知能坦
    承犯行、本案所竊財物價值尚非甚鉅等一切情狀，量處如主
    文第2項所示之刑，以示懲儆。至於用以供本案竊盜犯行所
    用之前開鐵筆1支，係共犯「賴進福」購得、為「賴進福」
    所有之物，業據被告陳明在卷，並未扣案亦無證據證明尚屬
    存在，為免執行困難，爰不予宣告沒收。
據上論斷，應依刑事訴訟法第369條第1項前段、第364條、第299
條第1項前段，刑法第28條、第321條第1項第3款、第47 條第1項
，判決如主文。
本案經檢察官丙○○到庭執行職務。
中　　華　　民　　國　　96　　年　　6 　　月　　29　　日
            刑事第七庭    審判長法　官  林  榮  龍
                                法　官  鄭  永  玉
                                法　官  江  錫  麟
上列正本證明與原本無異。
不得上訴。
                                書記官  劉  建  智
中　　華　　民　　國　　96　　年　　6 　　月　　29　　日
附錄本案論罪科刑法條：
刑法第321條：
　犯竊盜罪而有左列情形之一者，處6月以上、5年以下有期徒刑
  ：
  一　於夜間侵入住宅或有人居住之建築物、船艦或隱匿其內而
  　　犯之者。
　二  毀越門扇、牆垣或其他安全設備而犯之者。
　三  攜帶兇器而犯之者。
　四  結夥三人以上而犯之者。
　五  乘火災、水災或其他災害之際而犯之者。
　六  在車站或埠頭而犯之者。
　前項之未遂犯罰之。
